臺灣宜蘭地方法院小額民事判決
110年度宜小字第261號
原      告  兆豐產物保險股份有限公司

法定代理人  梁正德  
訴訟代理人  蕭子鴻  
複  代理人  蔡彥民  
被      告  黃斌哲  
上列當事人間請求侵權行為損害賠償事件，本院於民國110年9月
16日言詞辯論終結，判決如下：
    主  文
被告應給付原告新臺幣玖仟柒佰柒拾叁元，及自民國一百一十年
四月二十七日起至清償日止，按週年利率百分之五計算之利息。
原告其餘之訴駁回。
訴訟費用新臺幣壹仟元，由被告負擔百分之十五即新臺幣壹佰伍
拾元，餘由原告負擔。
本判決第一項得假執行。
    事實及理由
一、本件被告甲○○經合法通知，未於言詞辯論期日到場，核無民
    事訴訟法第386 條所列各款情事，爰依原告兆豐產物保險股
    份有限公司之聲請，由其一造辯論而為判決。
二、原告起訴主張：被告甲○○於民國109年6月26日下午2時23分
    許，駕駛車牌號碼0000-00號自用小客車（下稱系爭A車），
    行經宜蘭縣○○鄉○○路0段000巷00號北側前，因未注意車前狀
    況而撞及原告兆豐產物保險股份有限公司所承保訴外人莊惠
    茹所有由訴外人黃溱鋐所駕駛之車牌號碼000-0000號自用小
    客車（下稱系爭車輛）而肇事，致系爭車輛車體受損，而生
    修復費用新臺幣（下同）66,194元（零件費用46,959元、塗
    裝費用7,742元及工資費用11,493元），原告給付上開賠償
    金額後，依保險法第53條第1項之規定取得代位求償權，爰
    依保險法第53條第1項之規定及侵權行為損害賠償之法律關
    係，請求被告給付上揭修復費用等語。並聲明：被告應給付
    原告66,194元及自起訴狀繕本送達被告翌日起至清償日止，
    按週年利率百分之5計算之利息。
三、被告經合法通知，未於言詞辯論期日到場，亦未提出書狀作
    何聲明陳述。
四、得心證之理由：
  ㈠本件原告主張之事實，業據其提出行車執照、駕駛執照、查
    核單、車損照片、宜蘭縣政府警察局礁溪分局美城派出所道
    路交通事故當事人登記聯單、道路交通事故現場圖、賠款滿
    意書、璿豐汽車股份有限公司估價單、電子發票證明聯等件
    影本為證，且有宜蘭縣政府警察局礁溪分局110年4月9日警
    礁交字第1100007038號函暨所附道路交通事故現場圖、A3類
    道路交通事故調查紀錄表、宜蘭縣政府警察局礁溪分局美城
    派出所道路交通事故當事人登記聯單、宜蘭縣政府警察局礁
    溪分局美城派出所道路交通事故當事人酒精測定紀錄表及宜
    蘭縣政府警察局礁溪分局美城派出所道路交通事故照片等件
    在卷可稽，並有宜蘭縣政府警察局110年5月13日警交字第11
    00026302號函暨所附宜蘭縣政府警察局道路交通事故初步分
    析研判表附卷可參。被告經合法通知，未於言詞辯論期日到
    場爭執，復未提出書狀答辯供本院斟酌，堪信原告主張之事
    實為真正。
  ㈡按因故意或過失，不法侵害他人之權利者，負損害賠償責任
    ；汽車、機車或其他非依軌道行駛之動力車輛，在使用中加
    損害於他人者，駕駛人應賠償因此所生之損害；不法毀損他
    人之物者，被害人得請求賠償其物因毀損所減少之價額，民
    法第184條第1項前段、第191條之2前段及第196條分別定有
    明文。復按被保險人因保險人應負保險責任之損失發生，而
    對於第三人有損失賠償請求權者，保險人得於給付賠償金額
    後，代位行使被保險人對於第三人之請求權；但其所請求之
    數額，以不逾賠償金額為限，保險法第53條第1項亦有明文
    。末按負損害賠償責任者，除法律有規定或契約另有訂定外
    ，應回復他方損害發生前之原狀；損害賠償，除法律另有規
    定或契約另有訂定外，應以填補債權人所受損害及所失利益
    為限，民法第213條第1項、第216條第1項分別亦有明文。查
    原告主張賠償系爭車輛修理費用共66,194元（零件費用46,9
    59元、塗裝費用7,742元及工資費用11,493元），其中有關
    零件部分之修復，系爭車輛既以新零件更換被損害之舊零件
    ，則在計算損害賠償額時，自應將零件折舊部分予以扣除，
    始屬必要修復費用。又參酌行政院所頒固定資產耐用年數表
    及固定資產折舊率表之規定，非運輸業用客車、貨車之耐用
    年數為5年，依定率遞減法每年折舊1,000分之369，且採用
    定率遞減法者，其最後1年之折舊額，加歷年折舊累計額，
    其總和不得超過該資產成本原額之10分之9。另依營利事業
    所得稅查核準則第95條第6款之規定，固定資產提列折舊採
    用定率遞減法者，以1年為計算單位，其使用期間未滿1 年
    者，按實際使用之月數相當於全年之比例計算之，不滿1 月
    者，以月計。查系爭車輛於108年7月出廠，迄系爭事故發生
    時即109年6月26日，已使用1年，則上開零件費用46,959元
    扣除折舊後之費用為29,631元（詳如附表之計算式），加計
    塗裝費用7,742元及工資費用11,493元，是系爭車輛必要之
    修復費用應為48,866元（計算式：29,631元＋7,742元＋11,49
    3元＝48,866元）。
　㈢按損害之發生或擴大，被害人與有過失者，法院得減輕賠償
    金額或免除之：前二項之規定，於被害人之代理人或使用人
    與有過失者，準用之，民法第217條第1項、第2項定有明文
    。上開規定之目的，在謀求加害人與被害人間之公平，故在
    裁判上得以職權減輕或免除之（最高法院85年台上字第1756
    號判例參照）。又按汽車行駛時，駕駛人應注意車前狀況及
    兩車並行之間隔，並隨時採取必要之安全措施，不得在道路
    上蛇行，或以其他危險方式駕車；汽車行駛至交岔路口，其
    行進、轉彎，應依下列規定：七、轉彎車應讓直行車先行 
    ，道路交通安全規則第94條第3項、第102條第1項第7款分別
    定有明文。查本件被告於駕駛系爭A車行經交岔路口時疏未
    注意車前狀況，採取必要之安全措施，致生有與原告所承保
    之系爭車輛碰撞情事，顯見被告具有違反注意義務之過失，
    又原告所承保系爭車輛之駕駛人即訴外人黃溱鋐行經交岔路
    口右轉彎，未讓對向被告駕駛之直行車先行，顯見原告所承
    保系爭車輛之駕駛人即訴外人黃溱鋐亦具過失，而同屬本件
    交通事故之肇事原因，有宜蘭縣政府警察局礁溪分局美城派
    出所道路交通事故現場圖及道路交通事故照片在卷可稽，並
    與前揭證據資料參互析之，可徵被告就本件交通事故之發生
    具有未注意車前狀況之過失；原告所承保系爭車輛之駕駛即
    訴外人黃溱鋐具有轉彎車未讓直行車先行之過失甚明。是本
    院審酌雙方之過失程度，認應由被告負百分之20之過失責任
    ，原告負百分之70之過失責任，始屬衡平，故原告得據此所
    得請求被告賠償之金額應酌減為9,773元（計算式：48,866
    元×20%＝9,773元；小數點以下四捨五入）。從而，原告依保
    險法第53條第1項之規定及侵權行為之法律關係，請求被告
    給付如主文第1項所示，為有理由，應予准許。逾此範圍之
    請求，則屬無據，應予駁回。
五、又按給付無確定期限者，債務人於債權人得請求給付時，經
    其催告而未為給付，自受催告時起，負遲延責任。其經債權
    人起訴而送達訴狀，或依督促程序送達支付命令，或為其他
    相類之行為者，與催告有同一之效力；前項催告定有期限者
    ，債務人自期限屆滿時起負遲延責任；遲延之債務，以支付
    金錢為標的者，債權人得請求依法定利率計算之遲延利息；
    應付利息之債務，其利率未經約定，亦無法律可據者，週年
    利率為百分之五，民法第229條第2項、第3項、第233條第1
    項前段、第203條分別定有明文。查本件原告依保險法第53
    條第1項之規定及侵權行為之法律關係請求被告負損害賠償
    責任，為無確定期限之債務，揆諸上開法條規定，原告自得
    請求被告給付自起訴狀繕本送達被告翌日即110年4月27日（
    起訴狀繕本於110年4月16日寄存送達，加計10日發生送達效
    力）起至清償日止，按週年利率百分之5計算之利息。
六、綜上所述，原告依保險法第53條第1項之規定及侵權行為之
    法律關係，請求被告給付如主文第1項所示，為有理由，應
    予准許。逾此範圍之請求，即屬無據，應予駁回。
七、本件係就民事訴訟法第436條之8第1項訴訟適用小額程序所
    為之判決，依同法第436條之20規定，就法院為被告敗訴部
    分，應依職權宣告假執行。
八、訴訟費用負擔之依據：民事訴訟法第79條。
中　　華　　民　　國　　110 　年　　9 　　月　　30　　日
                  宜蘭簡易庭  法  官  張淑華
以上正本係照原本作成。
如不服本判決，應於送達後20日內，向本院提出上訴狀並表明上
訴理由，如於本判決宣示後送達前提起上訴者，應於判決送達後
20日內補提上訴理由書（須附繕本）。如委任律師提起上訴者，
應一併繳納上訴審裁判費。
中　　華　　民　　國　　110 　年　　9 　　月　　30　　日
                              書記官  謝佩欣
附表：
折舊時間           金額
第1年折舊值        46,959×0.369=17,328
第1年折舊後價值    46,959-17,328=29,631